【裁判字號】    90,訴,660
【裁判日期】    900731
【裁判案由】    返還房屋等
【裁判全文】
臺灣臺北地方法院民事判決  九十年度訴字第六六○號
    原      告  乙○○
    訴訟代理人  陳錦芳  律師
    被      告  甲○○      住台北市○○○路○段四八○號七樓之一
右當事人間返還房屋等事件，本院判決如左：
    主      文
被告應將坐落台北市○○○路○段一０八號一樓房屋全部遷讓返還原告。
被告應自民國八十九年十一月十八日起至返還前開房屋之日止，按月給付原告新台幣
伍萬元。
訴訟費用由被告負擔。
本判決於原告以新台幣貳佰萬元供擔保後，得假執行。
    事      實
甲、原告方面：
  一、聲明：
    (一)被告應將坐落台北市○○○路○段一０八號一樓（以下簡系爭房屋）全部遷讓
      返還原告。
    (二)被告應自民國（下同）八十九年十一月十八日起至返還前開房屋之日止，按月
      給付原告新台幣（下同）伍萬元。
    (三)訴訟費用由被告負擔。
    (四)願供擔保請准宣告假執行。
  二、陳述：
    (一)被告無權占用原告系爭房屋作餐廳營業，此有被告具名之九十年二月二十二日
      調解聲請書內容可稽，原告爰依民法第七百六十七條本於所有權作用請求被告
      返還系爭房屋。
    (二)被告無權占有使用系爭房屋，係侵害原告所有權，致使原告受有無法使用、收
      益系爭房屋之損害，又其無權占有使用系爭房屋，受有相當於租金之不當得利
      ，最高法院六十一年台上字第一六九五號判例意旨亦有明文，揆諸本件原告將
      系爭房屋原以每月租金五萬元出租予訴外人程亞蘋，惟訴外人程亞蘋於租期中
      更違約轉租予被告每月七萬元，足見原告所受之損害，被告之不當得利每月至
      少有五萬元，原告爰請求被告自八十九年十一月十八日起至返還系爭房屋之日
      止，按月給付原告五萬元。
  三、證據：提出租賃契約書乙份、切結書乙份、存證信函參件、系爭房屋及建地登
      記謄本、調解聲請書乙份（以上均為影本）為證。
乙、被告方面：
  一、聲明：原告之訴駁回。
  二、陳述：系爭房屋係伊向訴外人程亞蘋所承租，且系爭房屋至今仍為伊占有使用
      中，且伊已對訴外人程亞蘋提出刑事詐欺告訴，但伊並無法原告簽訂任何租賃
      契約。
  三、證據：提出刑事補充告訴理由狀、合約書乙份（以上均為影本）為證。
    理      由
一、原告起訴主張系爭房屋為伊所有，原出租於訴外人程亞蘋，租期自八十八年十一
    月十八日起至八十九年十一月十七日，每月租金三萬五千元及附加每月一萬五千
    元作為裝潢、設備之費用，即每月向訴外人收取五萬元，且伊於租期屆滿前即以
    存證信函通知訴外人程亞蘋表明租期屆滿不再續組，惟訴外人程亞蘋竟違反雙方
    之租約，將系爭房屋出租於被告，顯見被告系無法律上之原因占有系爭房屋，爰
    依民法物上請求權及相當於不當得利之規定，請求被告如訴之聲明等語。
二、被告則以：系爭房屋係伊向訴外人程亞蘋所承租，但伊業已對訴外人程亞蘋提出
    刑事詐欺之告訴，惟伊確實未與原告簽訂任何租賃契約等語，資為抗辯。
三、經查原告起訴主張系爭房屋為其所有，原出租於訴外人程亞蘋，每月可收取五萬
    之租金，其租期至八十九年十一月十七日止，且已事前以存證信函通知屆滿後不
    再續租予訴外人程亞蘋，並未出租於被告之事實，業據其提出租賃契約書乙份、
    切結書乙份、存證信函參件、系爭房屋及建地登記謄本等影本為證，堪信此部分
    事實為真正。
四、次查依原告所提出與訴外人程亞蘋所簽訂之房屋租賃契約第四條第二點約定，未
    經甲方（即原告）同意，乙方（指訴外人程亞蘋）不得將房屋全部或一部轉租、
    出借、頂讓，或以其他變相方法由他人使房屋，第六條第一點約定，乙方違反約
    定使用房屋，或拖欠租金達兩期以上，經甲方催告限期繳納仍不支付時，不待期
    限屆滿，甲方得約止租約，足徵訴外人程亞蘋若有違反該項規定者，原告得不待
    租期屆滿即得終止租約，雖然訴外人程亞蘋若違反前揭約定而為轉租行為對於相
    對人，就訴外人程亞蘋與被告之間之租價契約並非無效，僅訴外人程亞蘋有依租
    賃契約之約定，負有交付租賃物之義務，但基於債之相對性，僅於契約當事人受
    該契約內容所拘束，本件被告係與訴外人程亞蘋簽訂租賃契約，並未與原告簽訂
    任何得合法占有使用系爭房屋之契約，因此原告並不受被告與訴外人程亞蘋簽訂
    之租賃契約所拘束，亦即就被告對原告所言，並無合法權源占有系爭房屋，被告
    至今仍繼續占有使用系爭房屋，自屬於無權占有，因此縱使被告與訴外人程亞蘋
    間所訂定之租賃契約為真正，惟亦無法從前手即訴外人程亞蘋取得使用該系爭房
    屋之合法權源。
五、基此，被告對於原告所有之系爭房既無任何權源，從而原告本於物上請求權，請
    求被告返還系爭房屋，於法即屬有據，應予准許。
六、第按被告無權占有使用系爭房屋，係侵害原告所有權，致使原告受有無法使用、
    收益系爭房屋之損害，又其無權占有使用系爭房屋，受有相當於租金之不當得利
    ，最高法院六十一年台上字第一六九五號判例意旨可參，揆諸本件原告將系爭房
    屋原以每月租金五萬元出租予訴外人程亞蘋，此有前揭租賃契約書在卷可徵，惟
    訴外人程亞蘋於租期中更違約轉租予被告每月七萬元，此有被告於九十年二月二
    十二日聲請調解時所製作之調解書影本可稽，足見原告所受之損害，被告之不當
    得利每月至少有五萬元，原告爰請求被告自八十九年十一月十八日起至返還系爭
    房屋之日止，按月給付原告五萬元，尚屬合理，亦應予准許。
七、假執行部分：
    原告陳明願供擔保，聲請宣告假執行，核無不合，爰酌定相當擔保金額准許之。
八、結論：原告之訴為有理由，依民事訴訟法第七十八條，第三百九十條第二項，判
    決如主文。
中      華      民      國    九十      年      七      月    三十一    日
                                            民事第四庭法      官  陳博文
右為正本係照原本作成
如對本判決上訴，須於判決送達後廿日內向本院提出上訴狀
中      華      民      國    九十      年      七      月    三十一    日
                                                      書  記  官  蔡嘉萍


司法院資訊處製作；財團法人民間司法改革基金會備份。
